【裁判字號】    95,台上,1816
【裁判日期】    950413
【裁判案由】    違反貪污治罪條例
【裁判全文】
最高法院刑事判決            九十五年度台上字第一八一六號
    上  訴  人  甲○○
                        60號.
上列上訴人因違反貪污治罪條例案件，不服台灣高等法院中華民
國九十四年十月十九日第二審更審判決（九十四年度上更(一)字第
三００號，起訴案號：台灣台北地方法院檢察署九十二年度偵字
第二三七九一號），提起上訴，本院判決如下：
    主  文
上訴駁回。
    理  由
按刑事訴訟法第三百七十七條規定，上訴於第三審法院，非以判
決違背法令為理由，不得為之。是提起第三審上訴，應以原判決
違背法令為理由，係屬法定要件。如果上訴理由狀並未依據卷內
訴訟資料，具體指摘原判決不適用何種法則或如何適用不當，或
所指摘原判決違法情事，顯與法律規定得為第三審上訴理由之違
法情形，不相適合時，均應認其上訴為違背法律上之程式，予以
駁回。本件上訴人甲○○上訴意旨略稱：(一)證人鄭千貴於偵查中
之證詞與事實不符；案發當日鄭千貴全程陪同陳忠康，又明知台
北市警察局文山第二分局（下稱文山第二分局）地下室為撞球場
，陳忠康不可能被帶到該地下室採尿，其證稱：伊遭上訴人詐欺
，誤以為陳忠康已遭到採尿等語，顯屬矛盾且與事實不符；又台
灣台北地方法院檢察署（下稱台北地檢署）執行科與該檢察署辦
公地點、電話均不相同，鄭千貴證稱：伊於當日晚上六、七時許
，打電話至台北地檢署詢問，知道分隊長（指上訴人）有把人（
指陳忠康）送到台北地檢署等語，亦屬不實在；原審未依職權調
查上揭執行科與檢察署電話不同，遽採信鄭千貴該項證詞，亦有
查證未盡之違誤。又依證人王展賓於原審證稱：案發當日下午二
點多，伊移送陳忠康至台北地檢署時，鄭千貴仍繼續拜託伊勿對
陳忠康驗尿及移送人犯等語，以及鄭千貴於偵查中供稱伊與上訴
人談妥之價錢新台幣（下同）三萬元要分期付款等語，則顯見鄭
千貴所稱：伊於當日中午前在文山第二分局辦公室即已與上訴人
談妥條件，以三萬元為條件交換陳忠康尿液不送驗，人不移送等
語，即屬矛盾不實，原審忽視此矛盾不實之處，採信鄭千貴之證
詞，亦有判決不備理由之違法。又上訴人寫給鄭千貴之紙條，並
非為約定交錢之地點，因當時並未與鄭千貴談妥以三萬元作為交
換條件，原判決忽略其關聯性，亦有違誤。鄭千貴上揭於偵查中
之證詞與事實不符，有顯不可信之情形，且鄭千貴於偵查中受訊
問時，未經通知上訴人及辯護人出庭對質或詰問，該證詞並無證
據能力，原判決採信該證詞，有判決違反邏輯、經驗法則及不依
證據法則，未於審判期日調查證據等違法。(二)證人王宮女就鄭千
貴是否知悉王宮女報警逮捕陳忠康一節所為證詞，亦屬矛盾，且
與事實不符。事實上鄭千貴係明知王宮女希望陳忠康遭警察逮捕
之事，王宮女稱陳忠康遭逮捕時，鄭千貴在隔壁房間睡覺，不知
伊要警察抓走陳忠康等語，亦屬不實在。又鄭千貴有仇視警察，
陷害警察之動機，此參諸鄭千貴於偵查中稱伊遭文山第二分局警
員毆打受傷等語，而實際上其並無遭警員毆打受傷，證人簡銘柱
於原審亦證稱鄭千貴所述遭警員毆打一節與事實不符，就鄭千貴
有此說謊、仇視、陷害警察之人格特質，原審未予審酌，亦有認
定事實不依證據、不依論理、邏輯法則之違法。(三)證人王展賓於
原審證稱：鄭千貴明知陳忠康未被採到尿液，且於當日下午二點
多即知悉陳忠康遭移送台北地檢署執行；刑事警察為取得毒品列
管人員之線報，會留辦公室電話及手機給線民等語，此為對上訴
人有利之證詞，原判決未予審酌，亦有理由不備之違法。(四)原審
未傳訊證人李德祥為交互詰問，違反被告詰問證人之權利，且有
應於審判期日調查之證據未予調查之違法。(五)上訴人受檢察官訊
問時，檢察官告以如適用貪污治罪條例第八條第二項自白減刑之
規定，必須於偵訊開始即自白犯罪，因上訴人患有憂鬱症，又聽
聞檢察官表示本案如遭起訴，定罪機率甚高等語，於強大壓力下
始自白犯罪，又上訴人於第一審亦受法官及蒞庭檢察官勸告不要
翻供，自白犯罪對上訴人較為有利，於此強大壓力下始自白犯罪
，亦即上訴人係在檢察官以自白得減刑，自白則交保之利誘下，
以及告以必須在第一次偵訊時即自白始得減刑及交保等語；即檢
察官就本案已形成心證等強大壓力下始自白，原審籠統認定：依
筆錄以觀，上訴人自白具任意性。此亦有判決不依經驗法則之違
法。況上訴人自白之事實係參考檢察官提示鄭千貴之指述之筆錄
而為陳述，鄭千貴之證詞既屬互有矛盾且與事實不符，上訴人參
考鄭千貴於偵查中證詞所為自白，亦屬矛盾與事實不符，原審未
審酌王展賓之證詞，認上訴人之自白與事實相符，有判決不依卷
內證據、理由矛盾、適用法則不當等違法等語。
惟查原判決認定上訴人有原判決事實欄所載之犯行，因而撤銷第
一審判決，改判仍論處上訴人依據法令從事公務之人員，利用職
務上之機會，詐取財物罪刑，係依憑證人鄭千貴於檢察官偵查中
之明確指證；上訴人於檢察官偵查中亦明確供認：伊為文山第二
分局刑事分隊長，負責承辦轄區內毒品人口調驗、社會秩序維護
法裁決等職務，於案發日期，伊在文山第二分局有對鄭千貴騙稱
：陳忠康已被採到尿，伊可以幫忙不送驗等語，而與鄭千貴談妥
以三萬元為代價，並由伊書寫「0000000000林大哥四號出口」之
便條紙一紙交付鄭千貴，約定當晚在台北縣中和市南勢角捷運站
四號出口處付款，屆時鄭千貴先電話聯繫約定在該捷運站三號出
口見面，鄭千貴在該捷運站三號出口交付其三萬元錢款時，台北
市政府警察局督察人員即將其逮捕；伊願意自白犯罪，伊現在精
神狀況正常，並無受到強暴、脅迫、利誘、詐欺而為自白之情形
，伊自白並無交換條件，亦沒有人承諾稱自白有何好處，伊願意
自白，係因若不自白，即浪費司法調查之時間，也浪費伊之時間
，伊承認有利用職務上機會向鄭千貴詐取三萬元之犯罪事實等語
，證人即文山第二分局警員王展賓、台北市政府警察局督察室警
員李德祥於檢察官偵查中之證述，佐以卷附上訴人書寫之上揭便
條紙及鄭千貴領回其配合台北市政府警察局督察人員辦案，佯裝
同意付款而交付予上訴人之三萬元之領據一紙等事證，為其論罪
之基礎。復就認上訴人於檢察官偵查中所為上揭自白，依其供述
願意自白之原委，應認係出於任意性之自白，得採為認定犯罪事
實之證據；並就上訴人於原審法院審理中翻異前詞，否認犯罪，
辯稱：伊未向鄭千貴詐取錢款三萬元，該錢款是鄭千貴塞給伊的
，伊留紙條予鄭千貴，是因一般刑事人員辦案為獲得情資，均會
留紙條給線民等語，認與上揭事證不符，顯係事後卸責之詞，委
無足採，亦分別詳理由予以說明、指駁。並說明鄭千貴曾經原
審法院傳喚、拘提，均未到庭，惟其於檢察官偵查中就待證事實
已結證明確；警員李德祥亦就待證事實於偵查中結證明確，且所
為證述事實，復有上訴人於檢察官偵查中之自白陳述，以及上揭
其他證據足資佐證，故無再傳喚該二證人到庭作證之必要等理由
綦詳。又按(一)鄭千貴於檢察官偵查中為上揭證述時，雖未經通知
上訴人及其辯護人到庭對質或詰問，然上訴人於原審法院前審已
表示對於證人鄭千貴、李德祥於檢察官偵查中之證述均無意見等
語，有該審判筆錄可稽，原審以鄭千貴、李德祥於檢察官偵查中
所為證述，有上揭其他事證足資證明與事實相符，顯可採信，因
而採為認定犯罪事實之佐證，自無不合。且原審已明鄭千貴經
拘提未能拘獲到庭作證，李德祥已無再傳喚到庭作證之必要等理
由甚詳。自難認原審採用鄭千貴、李德祥於偵查中之證述作為證
據，即有違反證據法則或查證未盡等違誤。(二)證人王展賓於民國
九十三年十一月十八日上午十時四十分，受原審法院審判長問以
：「鄭千貴到分局之後，是否從頭到尾都陪著陳忠康？」時，係
答稱「我主要顧陳忠康，我也不清楚他（指鄭千貴）是否有離開
我們分局，如果他出去又進來，我也不知道」等語，又王展賓於
該次作證時，亦未供稱鄭千貴明知陳忠康未被採到尿等語。至於
王展賓於該日審訊及於九十三年十一月十八日在原審法院另證稱
：伊將陳忠康送走至台北地檢署之前，鄭千貴仍有拜託伊不要對
陳忠康採尿、移送人犯；警察為取得毒品列管人員之情資，有時
會留電話給線民等語，縱認實在，亦僅足以證明鄭千貴亦有對王
展賓表達不要對陳忠康採尿及移送執行之意，以及警察為取得毒
品犯罪情資，有時會留電話給線民之事實，並不能執以推翻原審
依憑上揭不利於上訴人之事證，認定上訴人犯行之判決結果。(三)
依上訴人於檢察官偵查中明確供認：伊自白犯罪，並未受到強暴
、脅迫、利誘、詐欺及條件交換等不正方法等語，亦顯見其自白
係出於自由意思無訛。至於檢察官縱有對上訴人曉諭自白犯罪依
法得減輕其刑等語，亦屬對於相關法律規定之正當告知，並無不
當取供之情形。原審憑以認定上訴人於偵查中之自白，係出於任
意性，未受有不當取供之情形，自無不合。上訴意旨空言指稱檢
察官以自白始得交保，本案如遭起訴，定罪機率甚高等語，脅迫
其自白犯罪云云，顯與卷內訴訟資料不符。(四)台北地檢署執行科
與台北地檢署其他辦公處所、聯絡電話縱不相同，然二者既屬同
一機關之內部單位。民眾打電話至台北地檢署查詢，自應可查詢
到人犯移送執行之情形。原審以事證明確，未依職權調查上揭二
單位之電話是否不同，亦難遽指有違背證據調查必要性之違誤。
其餘上訴意旨，徒憑己見，就原審採證認事職權之適法行使，及
原判決已論斷說明之事項，重複為事實之爭辯，任指原判決有上
訴意旨指摘之違誤，並非適法之第三審上訴理由，其上訴違背法
律上之程式，應予駁回。
據上論結，應依刑事訴訟法第三百九十五條前段，判決如主文。
中    華    民    國  九十五  年    四    月   十三   日
                      最高法院刑事第九庭
                          審判長法官  陳  正  庸
                                法官  賴  忠  星
                                法官  王  居  財
                                法官  林  開  任
                                法官  林  立  華
      本件正本證明與原本無異
                                      書  記  官
中    華    民    國  九十五  年    四    月   十九   日
                                                Ａ


司法院資訊處製作；財團法人民間司法改革基金會備份。
